臺灣高雄地方法院民事判決　　　　　　110年度鳳簡字第712號
原　　　告　孫鎮為　

被　　　告　匯豐汽車股份有限公司


法定代理人　陳昭文　
訴訟代理人　黃皓群　
上列當事人間請求確認本票債權不存在等事件，本院於民國111
年1 月18日言詞辯論終結，判決如下：
    主      文
一、原告之訴駁回。
二、訴訟費用由原告負擔。
    事實及理由
一、原告主張：被告持有以伊及訴外人何玉雙名義所共同簽發、
    票面金額為新臺幣（下同）51萬元、發票日為民國（下同）
    109 年8 月14日、到期日為111 年2 月14日、免除作成拒絕
    證書之本票及授權書（下稱系爭本票及授權書）。被告就系
    爭本票聲請本票裁定，經本院110 年度司票字第1936號裁定
    獲准。惟系爭本票及授權書上之簽名，非伊所自寫，印章亦
    為他人盜刻所蓋印並非伊所簽發，系爭本票裁定即失所附麗
    。為此，爰依民事訴訟法第247 條第1 項前段及強制執行法
    第14條規定提起本件訴訟等語。並聲明：㈠確認被告持有之
    系爭本票債權不存在。㈡被告不得執本院110 年度司票字第
    1936號本票裁定為執行名義對原告所有財產為強制執行。
二、被告則以：系爭本票確係原告所簽發，因何玉雙要以其名義
    購車且辦理汽車貸款，始向伊借貸並辦理汽車貸款，而原告
    為何玉雙之連帶保證人，故原告與何玉雙始同時於系爭本票
    及授權書上簽名用印，原告並交付身分證及健保卡影本予伊
    ，且本件汽車貸款對保過程均有錄影可為佐證等語。並聲明
    ：原告之訴駁回。
三、本院得心證之理由：
㈠、按確認法律關係之訴，非原告有即受確認判決之法律上利益
    者，不得提起之，民事訴訟法第247 條第1 項前段定有明文
    。本件被告就其持有原告簽發之系爭本票1 紙，持向本院聲
    請裁定准許強制執行，經本院裁定准許強制執行，業據原告
    提出本院110 年度司票字第1936號裁定影本為憑（本院卷第
    31至32頁），是原告就應否負擔系爭本票債務之法律上地位
    即有不安之狀態，而該狀態能以確認判決將之除去，依上開
    規定，本件原告有即受確認判決之法律上利益，自得提起本
    件確認之訴，容先敘明。
㈡、按當事人主張有利於己之事實者，就其事實有舉證之責任，
    民事訴訟法第277 條前段定有明文。又票據為無因證券，僅
    票據債權人就票據作成前之債務關係，無庸證明其原因而已
    ，票據本身是否真正，即是否為發票人所作成，固應由票據
    債權人先負舉證之責。惟各當事人就其所主張有利於己之事
    實，均應負舉證之責，故一方已有適當之證明者，相對人欲
    否認其主張，即不得不更舉反證（最高法院86年度台上字第
    2097號判決、104 年台上字第220 號判決意旨參照）。查，
    原告原起訴主張系爭本票及授權書上簽名並非其所親寫書立
    ，印章亦非其本人所有云云，然原告並不爭執被告所持有之
    原告身分證及健保卡之身分證影本為其所交付，亦不否認被
    告所提出車輛動產抵押契約書上「孫鎮為」名字為其所親簽
    （本院卷第97頁），故原告於111 年1 月18日言詞辯論程序
    改口自承系爭本票上之「孫鎮為」之姓名及印章均為其親簽
    及用印（本院卷第108 頁），僅稱系爭本票上「伍拾壹萬」
    非其所填載。
㈢、次按若票據債務人自行決定效果意思後，再囑託他人依此效
    果意思完成票據行為者，不過票據債務人假手他人為表示機
    關，該他人係居於使者之地位，將票據債務人原先決定之效
    果意思對外表示而已，本質上與票據行為人自行完成票據行
    為無異（最高法院100 年度台上字第1459號判決意旨參照）
    。查，原告不爭執被告所提出之車輛動產抵押契約書上連帶
    保證人欄位上「孫鎮為」為其所親簽（本院卷第97頁），故
    依車輛動產抵押契約書所載，原告必然知悉車輛動產抵押契
    約書之借款人何玉雙所辦理借款之車貸金額為51萬元，而系
    爭本票及授權書與車輛動產抵押協議書均是109 年8 月14日
    所簽立，足見系爭本票及授權書係為擔保何玉雙返還車貸51
    萬元，始與車輛動產抵押契約書於同日所簽發，故依上開說
    明，應認原告知悉且同意簽發票面金額為51萬元之系爭本票
    交付予被告收執，僅係委由被告於系爭本票上填載「伍拾壹
    萬」等文字，縱系爭本票上「伍拾壹萬」非原告本人所親寫
    ，本質上亦與原告本人自行完成票據行為無異，故原告辯稱
    系爭本票上之票面金額非其所填載云云，亦難認可採。
㈣、綜上，系爭本票及授權書既是原告親寫簽立，且原告係以何
    玉雙向被告辦理車貸借款之連帶保證人而簽發系爭支票及授
    權書，則被告持系爭本票請求原告負票據責任，給付票款即
    有理由。
四、原告依民事訴訟法第247 條第1 項前段及強制執行法第14條
    規定，訴請確認被告執有系爭本票裁定之本票債權對於原告
    不存在，以及請求被告不得依據系爭本票裁定之執行名義，
    對原告所有之財產為強制執行，均無理由，應予駁回
五、本件事證已臻明確，兩造其餘攻擊防禦方法及證據，核與判
    決之結果不生影響，爰不逐一論列，併此敘明。
六、訴訟費用之負擔：民事訴訟法第78條。
中    華    民    國   111    年    2     月    7     日
                  鳳山簡易庭  法    官  林育丞
以上正本係照原本作成。
如不服本判決，應於送達後20日內，向本院提出上訴狀並表明上
訴理由，如於本判決宣示後送達前提起上訴者，應於判決送達後
20日內補提上訴理由書（須附繕本）。
中    華    民    國   111    年    2     月    7     日
                              書  記  官